臺灣彰化地方法院刑事判決　　　　　　　 94年度易字第443號
公　訴　人　臺灣彰化地方法院檢察署檢察官
被　　　告　甲○○
　　　　　　乙○○
上列被告等因家庭暴力防治法之傷害案件，經檢察官提起公訴
 (94年度偵字第1583號)， 本院判決如下：
    主  文
甲○○傷害人之身體，處罰金貳仟元，如易服勞役，以佰元折
算壹日。
乙○○無罪。
    事  實
一、甲○○、乙○○二人係兄弟關係，彼此間具有家庭暴力防治
    法第3 條第4 款之家庭成員關係，二人因家產糾紛素不和睦
    。民國94年8 月29日中午，乙○○以事先錄製之錄音帶，內
    容為：「矮仔猴（指甲○○之妻），嫁粧只有二包糖，不知
    孝順父母，還要參與分財產」，在鄉里間四處播放（此部分
    未據起訴），甲○○為此深感憤怒。嗣於同日下午6 時35分
    許，甲○○見乙○○駕車行經彰化縣福興鄉○○村○○街2
    之1號 旁道路，因怒氣難平，乃騎腳踏車追逐並大聲叫喝要
    求乙○○停車。乙○○遂停車並搖下車窗，甲○○即基於傷
    害之犯意，一手伸入車窗內，將乙○○之手臂拉出車窗外，
    另一手揮拳朝乙○○之臉部猛力揮打，致其受有左前臂外傷
    腫致活動不良、鼻子外傷出血腫之傷害。
二、案經乙○○訴由彰化縣警察局鹿港分局報請台灣彰化地方法
    院檢察署檢察官偵查起訴。
    理  由
壹、有罪部分：
一、訊據被告甲○○矢口否認有何傷害犯行，辯稱：當時被告乙
    ○○先出手扳住伊之大姆指，伊用力抽回，致被告乙○○之
    手反彈而撞到車門，才造成乙○○之傷勢云云。惟查：94年
    8 月29日下午6 時35分許，被告二人在彰化縣福興鄉○○村
    ○○街2 之1 號旁道路發生肢體衝突，當時被告乙○○坐在
    車內，被告甲○○在車外等情，除據被告二人坦承在卷外，
    另與目擊證人丁○○於警詢時證稱：「我當時看見乙○○坐
    在車內，與騎腳踏車之甲○○二人在講話」等語相符，此部
    分事實堪以認定。至於二人爭執之原因為何，據被告甲○○
    於本院審理時證稱：案發當日中午被告乙○○駕車以錄音設
    備四處播放：「矮仔猴，嫁粧只有二包糖，不知孝順父母，
    還要參與分財產」等語，被告乙○○亦於偵訊時坦承：「我
    有放錄音帶，內容是說矮子猴，不孝順又要分財產」等語（
    見偵查卷第9 頁），足認本件肢體衝突導因於被告二人之家
    產糾紛，及被告乙○○以錄音帶散布上述言論致激怒被告甲
    ○○。雖被告二人均指稱是對方先動手傷害，並造成自己受
    傷，但觀諸被告乙○○所受之傷害，包括「左前臂外傷腫、
    活動不良、鼻子外傷出血腫」等部分（參見卷附豐安診所之
    診斷證明書），對照被告乙○○指稱：被告甲○○一手伸入
    車窗內，將其手臂拉出車窗外，另一手揮拳朝其臉部猛力揮
    打等情，堪認與前揭傷勢吻合，反觀被告甲○○辯稱：被告
    乙○○先扳扣伊拇指，伊用力抽回時，被告乙○○的手自己
    彈回而撞到車門云云，則無法說明何以被告乙○○鼻子亦受
    有傷害，難認與前揭診斷證明書所載傷勢全完相符，是應認
    被告乙○○之證詞較可採信。另衡以當時被告甲○○係在盛
    怒下要求被告乙○○停車，及其二人發生衝突時，被告乙○
    ○仍坐在車內，被告甲○○在車外等客觀情狀，應以被告甲
    ○○先行動手攻擊被告乙○○之可能性較大，益徵被告乙○
    ○之指述洵屬有據，被告甲○○辯稱未毆打被告乙○○云云
    ，應係卸責之詞，難以憑採。綜上，本件事證明確，被告甲
    ○○之犯行堪以認定。
二、核被告甲○○所為，係犯刑法第277 條第1 項之傷害罪。爰
    審酌被告甲○○為被告乙○○之兄長，二人相距19歲，被告
    乙○○坦承在其年幼時，被告甲○○已出外工作負擔家計，
    被告甲○○自稱因此失學而不識字，是以二人之成長背景觀
    之，被告甲○○在家境較為艱困之情形下成長，過程較為辛
    苦，反觀被告乙○○於家庭經濟條件改善後有機會就學，增
    長識智見聞，具有較被告甲○○更為優良之學識、地位，即
    應體認珍惜手足情誼，縱被告二人因家產糾紛反目，被告乙
    ○○不顧親情逕以錄音帶散布惡意言論之舉動，亦非可取，
    以此評論被告甲○○憤而實施傷害之動機，尚屬情有可原，
    兼衡被告乙○○所受之傷害（左前臂外傷腫致活動不良、鼻
    子外傷出血腫），其堅持要求被告甲○○單方道歉致雙方無
    法達成和解等一切情狀，量處如主文所示之刑，並諭知易服
    勞役之折算標準，以示儆懲。
貳、無罪部分：
一、公訴意旨另以：被告乙○○基於傷害之犯意，於前述時、地
    與被告甲○○互毆，致被告甲○○受有右手拇指關節挫傷之
    傷害，因認被告乙○○亦涉有刑法第277 條第1 項之傷害罪
    嫌等語。
二、按犯罪事實應依證據認定之，無證據不得認定犯罪事實，又
    不能證明被告犯罪或其行為不罰者，應諭知無罪之判決，此
    於刑事訴訟法第154 條第2 項及同法第301 條第1 項分別定
    有明文。另按對於現在不法之侵害，而出於防衛自己或他人
    權利之行為，不罰，此觀刑法第23條第1 項前段亦有明文規
    定。
三、公訴人認被告乙○○涉有前揭犯行，係以被告甲○○之指述
    ，及卷附之財團法人彰化基督教醫院診斷證明書為其主要論
    據。惟本件被告二人均堅指是對方毆打自己，而其雙方證詞
    之可信性如何，觀諸被告乙○○所受傷勢、二人在衝突時所
    處相對位置，及本案肇因於被告甲○○不滿乙○○播送錄音
    帶之言論，乃主動要求被告乙○○停車等情況證據，足以認
    定由被告甲○○先施以暴力，已如前述，縱然被告甲○○所
    述其當時遭被告乙○○扳扣大姆指成傷之情節屬實，亦應認
    被告乙○○所為，係面臨當下不法侵害而出於防衛自己身體
    之行為，手段尚屬正當，而其造成被告甲○○關節挫傷之傷
    勢亦屬輕微，自難謂防衛過當，堪認符合刑法第23條第1 項
    前段所定不罰之構成要件。此外，並無其他積極證據，足以
    認定被告乙○○坐在駕駛座上時，除基於排除不法侵害之目
    的外，別具有傷害之犯罪故意，揆諸前述法律規定，依法應
    就被告乙○○部分諭知無罪之判決。
據上論斷，應依刑事訴訟法第299 條第1 項前段、第301 條第1
項，刑法第277 條第1 項前段、第42條第2 項，罰金罰鍰提高標
準條例第1 條前段、第2 條，判決如主文。
本案經檢察官丙○○到庭執行職務。
中　　華　　民　　國　　94　　年　　10　　月　　20　　日
                  刑事第三庭    審判長法  官  余仕明
                                      法  官  姚銘鴻
                                      法  官  黃玉齡
以上正本證明與原本無異。
如不服本判決，應於判決送達後10日內，向本院提出上訴狀（須
附繕本），上訴於台灣高等法院台中分院。
告訴人或被害人對於判決如有不服具備理由請求檢察官上訴者，
其上訴期間之計算係以檢察官收受判決正本之日為準。
中　　華　　民　　國　　94　　年　　10　　月　　20　　日
                                      書記官  林怡吟
附錄本案論罪科刑法條全文：
中華民國刑法第277條
傷害人之身體或健康者，處3 年以下有期徒刑、拘役或1 千元
  以下罰金。
犯前項之罪因而致人於死者，處無期徒刑或7年以上有期徒刑
  ；致重傷者，處3年以上10年以下有期徒刑。
